【裁判字號】    89,訴,1033
【裁判日期】    900321
【裁判案由】    虛報進口貨物
【裁判全文】
臺中高等行政法院判決                            八十九年度訴字第一○三三號
                              .
    原      告  天工鋼珠股份有限公司
    代  表  人  甲○○
    訴訟代理人  丁○○
    被      告  財政部台中關稅局
    代  表  人  乙○○
    訴訟代理人  丙○○
                戊○○
右當事人間因虛報進口貨物事件，原告不服財政部關稅總局中華民國八十九年十月十
八日台關訴丙字第八九○二二一號訴願決定，提起行政訴訟。本院判決如左︰
    主  文
原告之訴駁回。
訴訟費用由原告負擔。
    事  實
一、事實概要：
    緣原告於民國八十九年四月十七日委由高偉報關有限公司以第DA/89/G509/0013
    號進口報單向被告連線申報自韓國進口ALLOY STEEL WIRES乙批，原申報產地為
    韓國，經被告查驗結果實際到貨之產地為中國大陸，且屬不准進口之大陸物品，
    核有虛報進口貨物產地、逃避管制情事，被告乃依據海關緝私條例第三十七條第
    三項轉據同條例第三十六條第一、三項規定科處貨價一倍之罰鍰計新台幣四一五
    、四二二元，並沒入涉案貨物，原告不服並聲明異議，原處分未獲變更，提起訴
    願亦經關稅總局決定駁回，遂提起行政訴訟。
二、兩造聲明：
    （一）原告聲明求判決：訴願決定及原處分均撤銷。
    （二）被告聲明求為判決：駁回原告之訴。
三、兩造之爭點：
    （一）原告主張之理由略以：
    １、原告於八十九年四月十七日申報進口ALLOY STEEL WTRES（SLZE:2.8MM）18
        .790KG18.790TNE51BDL （生產國別：韓國），確係向韓國購買而申報進口
        ，原告公司從事生產事業，也曾多次向韓國進口生產所需原料鉻鋼線材，故
        而此次申輒進口，亦係向韓國購買，並確信此一批線材確為韓國生產、製造
        、韓國製造之鉻鋼線材既為我國開放進口項目，則由產地韓國進口，而貨品
        則為大陛貨物，實為原告始料所及，訴願決定書認，原告未於合約中約束賣
        方，亦未於報關前向賣方查明產地，即遽以申報產地為韓國，訴願人未盡注
        意之義務，縱非故意，亦難謂無過失云云，但查，原告係與韓國訂約買賣，
        而貨品亦由韓國輸入，並未注意產地國之問題，於主觀上已認定為韓國產品
        ，故在商場上實無過失可言，從而，決定書依司法院釋字第二七五號解釋，
        認原告仍須負過失責任，顯有未洽。
    ２、按經濟部國貿局已於八十九年八月一日審查通過開放鉻鋼線材自大陸間接進
        口，原告乃據以請求訴願機關撤銷罰鍰處分，訴願機關則依財政部八十五年
        十一月十九日台財關第八五○五九八九六號函釋，仍應依行為時之有關法令
        審究論處云云，惟按中央法規標準法第十八條規定：「各機關受理人民聲請
        許可案件適用法規時，除依其性質應適用行為時之法規外，如在處理程序終
        結前，據以准許之法規有變更者，適用新法規。」此項從新從優原則，財政
        部上開函釋，顯然有所違誤，何況，鉻鋼線材性質上並非只能適用行為時之
        法規，從而原決定機關未依從新從優原則，不為採信，原告之請求，自屬違
        誤等語。
    （二）被告主張之理由略以：
    １、按「報運貨物進口而有左列情事之一者，得視情節輕重，處以：：一、虛報
        所運貨物之名稱、數量或重量四、其他違法行為」、「有前二項情事之一
        而涉及逃避管制者，依前條第一項及第三項論處」及「私運貨物進口者，
        處貨價一倍至三倍之罰鍰」、「前二項私運貨物沒入之」，分別為海關緝私
        條例第三十七條第一項、第三項及第三十六條第一項、第三項所明定。次按
        虛報進口非屬「台灣地區與大陸地區貿易許可辦法」第七條規定准許間接輸
        入之大陸物品者，即構成逃避管制之違法行為。本案原告於八十九年四月十
        七日委由高偉報關有限公司以第DA/89/G509/0013號進口報單向被告連線申
        報自韓國進口ALLOY STEEL WIRES乙批，原申報產地為韓國，經被告查驗結
        果實際到貨之產地為中國大陸，且屬不准進口之大陸物品，原告核有虛報進
        口貨物產地、逃避管制情事，被告乃依據前開法條論處，於法洵無不合。
    ２、原告於訴狀事實理由及證據一所稱緣由，查與事實相符。
    ３、關於原告訴狀事實理由及證據二所稱：「原告於八十九年四月十七日申報進
        口ALLOY STEEL WIRES(SIZE：2.8MM)18,790KG 18.790TNE 51BDL(生產國別
        ：韓國)，確係向韓國購買而申報進口，原告公司從事生產事業，也曾多次
        向韓國進口生產所需原料鉻鋼線材，故而此次申報進口，亦係向韓國購買，
        並確信此一批線材確為韓國生產、製造、韓國製造之鉻鋼線材既為我國開放
        進口項目，則由產地韓國進口，而貨品則為大陸貨物，實為原告始料所及，
        訴願決定書認，原告未於合約中約束賣方，亦未於報關前向賣方查明產地，
        即遽以申報產地為韓國，訴願人未盡注意之義務，縱非故意，亦難謂無過失
        云云，但查，原告係與韓國訂約買賣，而貨品亦由韓國輸入，於主觀上已認
        定為韓國產品，故在商場上實無過失可言，從而，決定書依司法院釋字第二
        七五號解釋，認原告仍須負過失責任，顯有未洽。」乙節，查系案貨物係大
        陸物品，已為原告所不爭，另報運貨物進口是否涉有虛報情事，係以報單所
        申報與實際到貨是否相符為認定依據，本案原申報與實際到貨之生產國別不
        符，即屬虛報行為，至於其向何國購買，要非所問；次查原告從事生產事業
        ，且多次進口此類貨品，當已知悉大陸產製者不得進口，為顧及本身權益，
        理應特別審慎注意，庶免觸法，不宜以「主觀」上之觀點來認定貨物之產地
        ；又原告報運進口前亦未預為防範，徵之原告提供之國外賣方說明 (八十九
        年五月十一日)：「We are not requested to attach acountry of
        origin on our contract.」足見原告就買賣貨物之產地未於合約中約束賣
        方不得為大陸產製，亦未於報關前向賣方查明產地即遽以申報產地為韓國。
        原告核已違反誠實申報及未盡應注意之義務，縱非故意，亦難謂無過失另產
        地亦為國際貿易實務報價上應考慮條件之一，所稱「主觀上已認定為韓國產
        品」及「商場上實無過失」，誠非可採，依據司院大法官會議釋字第二七五
        號解釋意旨自應予以論處。
    ４．關於原告訴狀事實理由及證據三所稱：「按經濟部國貿局已於八十九年八月
        一日審查通過開放鉻鋼線材自大陸間接進口，原告乃據以請求訴願機關撤銷
        罰鍰處分，訴願機關則依財政部八十五年十一月十九日台財關第八五０五九
        八九六號函釋，仍應依行為時之有關法令審究論處云云，惟按中央法規標準
        法第十八條規定：「各機關受理人民聲請許可案件適用法規時，除依其性質
        應適用行為時之法規外，如在處理程序終結前，據以准許之法規有變更者，
        適用新法規。」此項從新從優原則，財政部上開函釋，顯然有所違誤，何況
        ，鉻鋼線材性質上並非只能適用行為時之法規，從而原決定機關未依從新從
        優原則，不為採信，原告之請求，自屬違誤。」乙節，查依「程序從新從優
        ，實體從舊」之法律適用原則，本案原告虛報產地逃避管制之違法行為，經
        被告機關依海關緝私條例予以處分係屬實體法之範疇，自應依行為時之法規
        論處，而原告所稱未依「從新從優」原則辦理，顯係不諳法律適用原則，以
        致產生誤解；應無足採，復按財政部八十五年十一月二十九日台財關第八五
        ０五九八０九六號函釋示略以：「關於經海關查獲未經公告開放進口之管制
        物品經海關查獲並已核發處分書，於處分未確定前，適值主管機關公告開
        放進口或取得專案核准輸入許可證之案件，因處分書既已核發，即表示海關
        認定其違章事實成立；況且管制物品准許輸入之時點與虛報違章事實行為之
        時點相距較遠，其國內相關產業環境不盡相同，故應依行為時之有關法令審
        究論處，而不因事後公告開放進口或核准輸入文件之核發予以不同處理。」
        及八十九年十月二十六日台財關第０八０九五五０四六０號函釋示略以：「
        海關緝獲廠商違章進口尚未開放准許間接進口之大陸物品，涉及逃避管制之
        案件日後對於類此案件，應於廠商虛報違章事實之行為成立時，依行為時之
        有關法令審究論處，不因事後取得專案輸入許可證件或公告准許進口等事實
        ，而免予論處。」查本案虛報貨物產地違法進口時係屬未經公告開放進口之
        大陸物品，且本局於開放進  口前已核發處分書，縱使事後經主管機關開放
        進口，惟依上開函示，亦不得免罰。
    ５、綜上，原告之主張既非可採，擬請裁判如被告訴之聲明等語。
    理  由
一、按「報運貨物進出口而有左列情事之一者，得視情節輕重，處以：：：一、虛報
    所運貨物之名稱、數量或重量：：：四、其他違法行為。」、「有前二項情事之
    一而涉及逃避管制者，依前條第一項及第三項論處。」及「將運貨物進口：：者
    ，處貨價一倍至三倍之罰鍰。」、「前二項私運貨物沒入之。」，分別為海關緝
    私條例第三十七條第一項、第三項及同條例第三十六條第一項、第三項所明定。
    又按虛報進口非屬「台灣地區與大陸地區貿易許可辨法」第七條所規定准許間接
    輸入之大陸物品者，即構成逃避管制之違法行為。
二、查本件原告於八十九年四月十七日委由高偉報關有限公司以第DA/89/G509/0013
    號進口報單向被告連線申報自韓國進口鉻鋼線材（ALLOY STEEL WIRES）乙批，
    其原申報產地為韓國，為原告所是認，且有上開進口報單在卷可憑，而上開進口
    鉻鋼線材，事實上係由中國大陸裝櫃，經韓國轉運至台灣，為大陸物品，已經被
    告提出貨櫃動態表在卷可稽，亦為原告所不爭，是本件前開鉻鋼線材係大陸物品
    ，原告於進口時於進口報單上申報產地為韓國之事實，應可認定。又鉻鋼線材係
    於八十九年八月一日始審查通過，開放自大陸間接進口，故本件行為時鉻鋼線材
    尚屬禁止間接自大陸進口物品，原告自大陸間接進口上開物品，自有違反「台灣
    地區與大陸地區貿易許可辨法」第七條之規定，屬違法行為，而原告於向被告為
    申報時，於進口報單上填載生產國為韓國，應屬逃避管制之行為。
三、又查原告從事鉻鋼線材之進口，已有十餘年之經驗，為原告訴訟代理人於本院準
    備程序時陳稱在卷，是原告當知鉻鋼線材於本件進口時，尚不得自大陸間接進口
    ，則原告進口本批貨物，當應特別審慎注意，查明所進口貨物之產地國，但事實
    上，原告於提供與國外賣方之說明載明 (八十九年五月十一日)：「We are
    not requested to attach acountry of  origin on our contract.」，足見原
    告就買賣貨物之產地，並未於合約中約束賣方不得為大陸產製，且於進口後，亦
    未於報關前向賣方查明產地，即遽以申報產地為韓國，足認原告本件報運貨物進
    口，已有違反誠實申報之情事，且其亦未盡應注意之義務，縱非故意，亦難謂無
    過失。再者，本件原告未盡誠實申報義務，而違反禁止規定，且此項禁止規定，
    並不以發生損害或危險為其要件，依據司院大法官會議釋字第二七五號解釋意旨
    ，亦應推定為有過失。本件原告既不能舉出確實之證據，證明自己無過失，自不
    能僅以「主觀上已認定為韓國產品」及「商場上實無過失」，而認其無過失。
四、至中央法規標準法第十八條上段係對人民聲請許可案件適用法規時，除依其性質
    應適用行為時之法規外，如在處理程序終結前，據以准許之法規有變更者，適用
    新法規，即所謂「從新從優」原則之適用，應限於受理人民聲請許可案件時，始
    有適用。本案既非人民聲請許可案件，顯無該條之適用。
五、綜上所述，原處分認原告自大陸間接進口上開行為時尚屬禁止間接自大陸進口物
    品，違反「台灣地區與大陸地區貿易許可辨法」第七條之規定，屬違法行為，原
    告又於向被告為申報時，在進口報單上填載生產國為韓國，則屬逃避管制之行為
    ，而依首揭規定，處原告貨價一倍之罰鍰，並將貨物沒入，於法並無不合。訴願
    決定予以維持，亦無違誤。原告本件前開主張，自難認為有據，其起訴為無理由
    ，應予駁回。
據上論結，本件原告之訴為無理由，依行政訴訟法第一百九十五條第一項後段、第九
十八條第三項前段，判決如主文。
中    華    民    國     九十    年     三      月        二十一   日
                    臺 中 高 等 行 政 法 院  第 四 庭
                                審 判 長 法  官  沈  應  南
                                         法  官  黃  淑  玲
                                         法  官  許  武  峰
右正本證明與原本無異。
原告得上訴；被告不得上訴。
如不服本判決，應於判決送達後二十日內向本院提出上訴書狀，其未表明上訴理由者
，應於提起上訴後二十日內向本院提出上訴理由書（須依對造人數附具繕本）；如於
本判決宣示或公告後送達前提起上訴者，應於判決送達後二十日內補提上訴理由書（
須附繕本）。未表明上訴理由者，逕以裁定駁回。
提起上訴應預繳送達用雙掛號郵票拾份(每份三十四元)。
中    華    民    國    九十    年     三      月       二十一      日
                             法  院  書  記  官  廖  倩  慧


司法院資訊處製作；財團法人民間司法改革基金會備份。
